【裁判字號】    90,台上,3948
【裁判日期】    900628
【裁判案由】    誣告等罪
【裁判全文】
最高法院刑事判決                                九十年度台上字第三九四八號
    上  訴  人
    即 自訴 人  甲 ○ ○
    被      告  乙 ○ ○
                戊 ○ ○
                丁○○○
                丙 ○ ○
右上訴人因自訴被告等誣告等罪案件，不服台灣高等法院中華民國八十七年五月七日
第二審判決（八十七年度上訴字第一九四號，自訴案號：台灣台北地方法院八十六年
度自字第五八九號），提起上訴，本院判決如左：
    主  文
原判決關於乙○○、戊○○、丁○○○部分均撤銷，發回台灣高等法院。
其他上訴駁回。
    理  由
甲、撤銷發回部分（即乙○○、戊○○、丁○○○部分）
本件原判決關於被告乙○○、戊○○、丁○○○部分（下稱被告乙○○等），維持第
一審就誣告部分諭知該被告等無罪，及就偽證部分諭知該被告等不受理之判決，駁回
上訴人在第二審之上訴。固非無見。
惟查：審理事實之法院，對於與被告被訴事實有關之證據，應從各方面詳予調查，以
期發現真實，苟有與待證事實相關之證據尚未查竣，即難為有利或不利於被告之判斷
。台灣台北地方法院八十六年度自字第三二二號業務侵占案件刑事判決，僅於理由第
二項謂「自訴人林毅及王大維確係以系爭土地抵付王大維積欠被告乙○○部分借款至
明，被告丙○○依王大維指示將系爭土地所有權狀交予被告乙○○收受，要屬合法有
據」，其對於丙○○於該被訴案件所辯嗣因買方未能取得自耕農資格，民國（下同）
八十四年間王大維要其將上開文件交付乙○○等語，究竟當時王大維有無及如何指示
丙○○將土地所有權狀交付乙○○，則未有進一步之敘述及論證（見第一審卷第二十
五、二十六頁）；且丙○○於八十六年三月三日在台灣士林地方法院審理戊○○等被
訴詐欺案件，對於法官訊問：「林毅有無將土地所有權狀交他人？」，答稱：「當天
都交給我保管，事後胡（忠卿）先生才來取走。」，並未指稱王大維指示其將土地所
有權狀交付乙○○，而與前開供述似非一致，其供述之真實性如何？及林毅對於丙○
○事後將權狀交付乙○○乙節是否知情？自未臻明瞭。凡此與認定被告乙○○等有無
被訴之誣告、偽證犯行，有重要關係，自應查明。原審就丙○○上開供述之疑竇，未
予調查釐清，遽於判決理由第五項謂林毅於八十年三月四日依王大維之指示，將系爭
土地所有權狀等相關文件，交付丙○○，為台灣台北地方法院八十六年度自字第三二
二號刑事判決所審認，及「無論該權狀嗣後如何交予被告乙○○等，均足以證明該權
狀等文件並未遺失，林毅竟以遺失為由，請領新權狀，並將系爭土地設定抵押及以買
賣為由移轉登記予自訴人，復未能提出王大維同意設定或移轉之證明文件，被告三人
以自訴人及林毅此舉，侵害渠等之債權及抵押權，而向台灣士林地方法院檢察署告訴
自訴人與林毅偽造文書及背信等罪嫌，自無明知其為虛偽，具有故意構陷之情形」云
云，自難謂無調查未盡及判決理由欠備之違誤。上訴論旨執此指摘原判決上開部分不
當，尚非全無理由，應認原判決該部分有撤銷發回更審之原因。至於被告乙○○等被
訴偽證部分，依上訴人自訴意旨指明與誣告部分有牽連犯之裁判上一罪關係，基於審
判不可分原則，應一併撤銷發回，期臻一致，併予敘明。
乙、駁回部分（即丙○○偽證部分）
按刑事訴訟法第三百七十七條規定：上訴於第三審法院，非以判決違背法令為理由，
不得為之。是提起第三審上訴，應以原判決違背法令為理由，係屬法定要件。如果上
訴理由狀並未依據卷內訴訟資料具體指摘原判決不適用何種法則或如何適用不當，或
係對原審已調查明確並於判決內論駁或說明之事項，重為爭辯，或徒憑己見任意指摘
，或顯與法律規定得為第三審上訴理由之違法情形不相適合時，俱應認其上訴為違背
法律上之程式，予以駁回。上訴意旨略以：被告丙○○將其明知應交還林毅之過戶文
件，交予乙○○等人使之據以提出告訴，並偽證構陷自訴人，係乙○○等人誣告罪之
間接正犯，所犯偽證罪與誣告罪有牽連關係，應為實體判決云云。惟查：原判決以偽
證罪直接侵害者係國家法益，自訴人並非本件犯罪之直接被害人，依法不得提起自訴
；雖自訴人稱被告丙○○所為偽證，係與乙○○、戊○○、丁○○○共同誣告自訴人
與林毅，因而丙○○偽證部分與得提起自訴之誣告部分有牽連關係等語，然乙○○、
戊○○、丁○○○否認有與被告丙○○共同提出告訴之意，且無任何證據足認被告丙
○○之作證係與乙○○等三人提出告訴有犯意聯絡或行為分擔，是自訴人所稱被告丙
○○偽證與誣告有牽連關係，並無依據，況自訴人指被告丙○○涉有共同誣告部分，
業經第一審以罪嫌不足駁回自訴，嗣經原審以八十七年度抗字第二十號誣告案件裁定
駁回自訴人之抗告，並確定在案（另上訴人自訴被告丙○○業務侵占等案件，業經台
灣台北地方法院以八十六年度自字第三二二號案件判決無罪，並經原審法院以八十六
年度上易字第三七七七九號侵占案件駁回上訴人之上訴確定，見原審卷第二○九至二
一一頁刑事判決影本），是此被告丙○○被訴偽證部分亦與上開誣告部分不生裁判上
一罪關係，自訴人對此偽證部分應不得提起自訴，第一審因而不經言詞辯論，為此部
分不受理之判決，經核並無不合，自訴人上訴論旨仍執詞指丙○○事前將承辦無效農
地買賣過戶登記手續之所有權狀侵占交予乙○○等，使之得以持向法院捏造新台幣三
千萬元假抵押債權之偽證，並於乙○○等三人誣告自訴人之案件中具結虛偽證言，應
成立偽證罪云云，為無理由等情，因而維持第一審就被告丙○○被訴偽證部分諭知自
訴不受理之判決。已敘明其推理論斷所憑之依據及形成心證之理由，並與論理法則、
經驗法則等證據法則俱無違背。核上訴意旨係對原審已調查明確並於判決內論駁或說
明之事項，重為爭辯，或徒憑己見任意指摘，並未依據卷內訴訟資料具體指摘原判決
不適用何種法則或如何適用不當，顯與法律規定得為第三審上訴理由之違法情形不相
適合。綜上所述，依首揭說明，應認此部分之上訴為違背法律上之程式，予以駁回。
據上論結，應依刑事訴訟法第三百九十七條、第四百零一條、第三百九十五條前段，
判決如主文。
中      華      民      國     九十     年      六      月    二十八    日
                              最高法院刑事第十二庭
                                  審判長法官  呂  潮  澤
                                        法官  陳  世  雄
                                        法官  孫  增  同
                                        法官  林  開  任
                                        法官  蕭  權  閔
      右正本證明與原本無異
                                              書  記  官
中      華      民      國     九十     年      七      月      三      日


司法院資訊處製作；財團法人民間司法改革基金會備份。
